臺灣宜蘭地方法院民事判決　　　　　　　 96年度訴字第155號
原　　　告　甲○○
訴訟代理人　周慧貞律師
被　　　告　乙○○
　　　　　　丙○○
上　一　人
訴訟代理人　周心梅
上列當事人間請求第三人異議之訴事件，經本院於民國96年10月
23日言詞辯論終結，判決如下：
　　主　文
原告之訴駁回。
訴訟費用新臺幣參萬參仟伍佰柒拾壹元由原告負擔。
　　事實及理由
甲、程序方面：
一、按不變更訴訟標的，而補充或更正事實上或法律上之陳述者
    ，非為訴之變更或追加，民事訴訟法第 256條定有明文。查
    本件原告起訴原主張坐落宜蘭縣員山鄉○○段 389建號、門
    牌號碼為員山鄉○○路420巷4號之未辦保存登記建物（下稱
    系爭建物）為被告丙○○所有，惟被告丙○○已出賣予訴外
    人林健昌，訴外人林健昌並再轉賣予原告，以被告丙○○並
    非系爭建物所有權人為由，聲明請求撤銷本院96年度執字第
    3660號強制執行事件，就系爭建物所為之強制執行程序；其
    於嗣後之言詞辯論期日補充主張系爭建物若非原告所有，亦
    係訴外人唐松夫原始起造之建物等陳述，核屬前揭民事訴訟
    法第 256條規定之不變更訴訟標的，而補充事實上之陳述，
    並非為訴之變更或追加，併此敘明。
二、被告乙○○經合法通知，未於言詞辯論期日到場，核無民事
    訴訟法第 386條所列各款情形，爰依原告之聲請，由其一造
    辯論而為判決。
乙、實體方面：
一、原告主張：
  (一)本件被告乙○○以臺灣臺中地方法院96年度促字第 11862號
　　支付命令聲請對系爭建物查封拍賣，並以本院以96年度執字
    第3660號事件執行在案。系爭建物業經被告丙○○出賣予訴
    外人林健昌，訴外人林健昌並已轉賣予原告，被告丙○○實
    非系爭建物之所有權人，而系爭建物坐落之土地正進行分割
    ，如由原告分得系爭建物座落土地之部分，原告即可辦理所
    有權登記，足證原告確為系爭建物之所有權人。另宜蘭縣員
    山鄉公所以員鄉建字第 13540號核發實施區域計畫非都市土
    地使用編定地區建築物完工證明書之原始起造人係訴外人唐
    松夫，而該建物之門牌號碼為宜蘭縣員山鄉○○村○○鄰○○
    路420巷4號即系爭建物，可證系爭建物之原始起造人應係訴
    外人唐松夫，而原告對訴外人唐松夫現有新臺幣（下同）60
    0,000元之金錢債權，此有本院91執258字第 04296號債權憑
    證可稽，惟訴外人唐松夫目前行蹤不明，對系爭建物全無任
    何主張，顯已怠於行使伊對系爭建物之權利，原告為保全債
    權，自得代位訴外人唐松夫行使權利，依強制執行法第15條
    規定提起本件第三人異議之訴，請求撤銷本院96年度執字第
    3660號強制執行事件，就系爭建物所為之強制執行程序。
  (二)並聲明：本院96年度執字第3660號強制執行事件，就原告所
    有坐落宜蘭縣員山鄉○○段 389建號、門牌號碼為員山鄉○
    ○路420巷4號之未辦保存登記建物所為之強制執行行為應予
    撤銷。
二、被告丙○○抗辯：系爭建物係其所有，且其亦確實積欠被告
    陳清霖 4,500,000元未清償。原告以其有所有權為由，提起
    本件第三人異議之訴，實無理由。並聲明：求為判決如主文
    所示。
三、被告乙○○未於言詞辯論期日到庭，惟據其所提之民事答辯
    狀陳稱：被告丙○○確係系爭建物之原始所有權人，原告並
    非系爭建物之所有權人，不得提起第三人異議之訴，且縱依
    原告所述其係輾轉購屋之買受人，其對於系爭建物亦僅有事
    實上管領力，並不包括在強制執行法第15條所謂有足以排除
    強制執行之權利之範疇等語置辯。
三、兩造不爭執之事實：
  (一)被告乙○○以臺灣臺中地方法院發給之支付命令聲請對系爭
    建物查封拍賣，並經本院以96年度執字第3660號事件執行在
    案。
  (二)宜蘭縣員山鄉公所以員鄉建字第 13539號核發實施區域計畫
    非都市土地使用編定地區建築物完工證明書之原始起造人係
    被告丙○○，另以員鄉建字第 13540號核發實施區域計畫非
    都市土地使用編定地區建築物完工證明書之原始起造人係唐
    松夫。
  (三)於上開執行程序終結前，原告以系爭建物係其債務人唐松夫
    所有（已對唐松夫取得本院91執 258號債權憑證），且因唐
    松夫怠於行使其權利，為保全債權，而以自己之名義，提起
    本件第三人異議之訴，不然原告亦以已受讓權利為由，提起
    本件第三人異議之訴，且於供擔保後聲請停止前揭強制執行
    程序。
四、得心證之理由：
    本件經爭點整理程序，兩造之爭執事項厥為：(一)系爭建物之
    原始起造人係被告丙○○或訴外人唐松夫？(二)原告或原告代
    位提起訴訟之債務人即訴外人唐松夫對於系爭建物是否有強
    制執行法第15條足以排除強制執行之權利？茲分述如下：
  (一)原告雖主張宜蘭縣員山鄉公所以員鄉建字第 13539號核發實
    施區域計畫非都市土地使用編定地區建築物完工證明書之建
    物，係門牌號碼為員山鄉○○路420巷2號之未辦保存登記建
    物，並非系爭建物，員山鄉公所以員鄉建字第 13540號核發
    實施區域計畫非都市土地使用編定地區建築物完工證明書、
    原始起造人為唐松夫之建物才是系爭建物。然經本院函詢宜
    蘭縣員山鄉公所結果為：「檢送本所核發79年12月27日員鄉
    建字第13539號（編號C13起造人為丙○○）及79年12月27日
    員鄉建字第13540號（編號C14起造人為唐松夫）（詳配置圖
    ）完工證明書原始申請案件影本乙份。另門牌號碼編訂．．
    ．經宜蘭縣員山鄉戶政事務所將C 13編訂為同樂村16鄰同新
    路420巷4號，C14編訂為同樂村16鄰同新路420巷 2號。」，
    有該公所96年10月22日員鄉工字第0960011469號函附配置圖
    、申請案件影本附卷可稽，足見宜蘭縣員山鄉公所以員鄉建
    字第 13539號核發實施區域計畫非都市土地使用編定地區建
    築物完工證明書之建物才是系爭建物。而兩造對於宜蘭縣員
    山鄉公所以員鄉建字第 13539號核發實施區域計畫非都市土
    地使用編定地區建築物完工證明書之原始起造人係被告丙○
    ○一事，復表示不爭執，則系爭建物之原始起造人當是被告
    丙○○無誤。原告前揭主張，尚難採為有利之認定。
  (二)按第三人就執行標的物有足以排除強制執行之權利者，得於
    強制執行程式終結前，向執行法院對債權人提起異議之訴，
    所謂就執行標的物有足以排除強制執行之權利者，係指對於
    執行標的物有所有權、典權、留置權、質權存在情形之一者
    而言；次按強制執行法第十五條所謂第三人就執行標的物有
    足以排除強制執行之權利者，係指第三人就執行標的物有所
    有權、典權、留置權、質權存在情形之一者而言，並不包括
    事實上之占有及處分權在內（最高法院72年度台上字第3628
    號著有裁判可參）；又違章建築之房屋，原非債務人所有，
    而被執行法院誤予查封者，買受人因不能登記，自得代位原
    有人提起異議之訴，若該房屋為債務人所有，買受人雖買受
    在先，亦無排除強制執行之權利（最高法院48年台上字第20
    9 號著有判例可參）。揆諸上開說明，未辦保存登記建物之
    買受人因不能登記取得所有權，當不得主張所有權而提起第
    三人異議之訴，而僅於法院誤就非債務人所有之未辦保存登
    記建物執行時，得代位原所有權人提起異議之訴。惟如原所
    有權人即為執行債務人，因原所有權人本無排除債權人強制
    執行之權利，買受人代位原所有權人向債權人主張，自亦無
    理由，且非惟原始取得未辦保存登記建物所有權人即係債務
    人之情形，買受人無對原所有權人提起第三人異議之訴，即
    買受人前手之一為債務人者，經其前手之任一債權人聲請就
    未辦保存登記建物查封執行者，買受人無從經過該前手遞次
    行使代位權。是債務人若為出賣人，則買受人即無從代位行
    使排除侵害請求權，即無排除強制執行而提起第三人異議之
    訴之權利。原告雖主張係本於系爭建物之所有權人地位而提
    起本件訴訟，然縱認原告所主張被告丙○○已將系爭建物出
    賣予訴外人林健昌，且原告已自訴外人林健昌處買受系爭建
    物之情為真正，按未保存登記建物之讓與，因不能為移轉登
    記而不能為不動產所有權之讓與，讓與人僅能將未保存登記
    建物之事實上處分權讓與受讓人，則系爭建物既尚未辦理保
    存登記，其所有權即仍屬原始起造人即被告丙○○，自不因
    被告丙○○與訴外人林健昌及訴外人林健昌與原告間之買賣
    行為而產生變動，是原告並未取得系爭建物之所有權。從而
    ，原告本於系爭建物所有權人之地位，主張其有足以排除強
    制執行程序之權利，而提起本件第三人異議之訴，亦無理由
    。
五、綜上所述，系爭建物之原始起造人既係本院96年度執字第36
    60號強制執行事件之債務人即被告丙○○，則原告或訴外人
    唐松夫即均無排除強制執行之權利存在。從而，原告依據強
    制執行法第15條之規定，提起本件第三人異議之訴，請求將
    上開強制執行事件，就系爭建物所為之強制執行程序撤銷，
    自非正當，應予駁回。
六、末按法院為終局判決時，應依職權為訴訟費用之裁判；訴訟
    費用，由敗訴之當事人負擔，分別為民事訴訟法第87條第 1
    項、第78條所明定，經核本件訴訟費用額為裁判費33,571元
    ，應由敗訴之原告負擔，爰依前揭規定，確定如主文第 2項
    所示。
七、又本件事證已臻明確，兩造所為之其他主張、陳述並所提之
    證據，經審酌後，認均與本件之結論無礙，爰不一一論述，
    併予敘明。
八、結論：本件原告之訴為無理由，依民事訴訟法第385條第1項
    、第87條第1項、第78條，判決如主文。
中　　華　　民　　國　　96　　年　　11　　月　　6 　　日
                  臺灣宜蘭地方法院民事庭
                      法　官　陳映佐
正本與原本無異。
如不服本判決應於判決送達後20日內提出上訴狀（須附繕本）。
中　　華　　民　　國　　96　　年　　11　　月　　7 　　日
                      書記官  邱美龍
